【裁判字號】    99,上訴,2083
【裁判日期】    991229
【裁判案由】    搶奪等
【裁判全文】
臺灣高等法院高雄分院刑事判決        99年度上訴字第2083號
上  訴  人
即  被  告  韓振義
上列上訴人因搶奪等案件，不服臺灣高雄地方法院99年度訴字第
1420號中華民國99年11月12日第一審判決（起訴案號：臺灣高雄
地方法院檢察署99年度偵字第25098 、28871 、29100 號），提
起上訴，本院判決如下：
     主  文
上訴駁回。
     理  由
一、按不服地方法院之第一審判決而上訴者，須提出上訴書狀，
    並應敘述具體理由，上訴書狀未敘述上訴理由者，應於上訴
    期間屆滿後20日內補提理由書於原審法院。逾期未補提者，
    原審法院應定期間先命補正。但上訴書狀已敘述理由，惟所
    敘述者非屬具體理由，則屬不符上訴之法定程式，由第二審
    法院以其上訴不合法律上程式，判決駁回，不生定期命補正
    之問題，刑事訴訟法第350 條第1 項、第361 條、第362 條
    、第367 條定有明文。
二、次按，上開所稱「上訴書狀應敘述具體理由」，係指須就不
    服之判決為具體之指摘而言，如僅泛稱原判決認事用法不當
    或採證違法、判決不公等，均非具體理由（法院辦理刑事訴
    訟案件應行注意事項第162 點參照）；復按所謂具體理由，
    必係依據卷內既有訴訟資料或提出新事證，指摘或表明第一
    審判決有何採證認事、用法或量刑等足以影響判決本旨之不
    當或違法，而構成應予撤銷之具體事由，始克當之（例如：
    依憑證據法則具體指出所採證據何以不具證據能力，或依憑
    卷證資料，明確指出所為證據證明力之判斷如何違背經驗、
    論理法則）；倘僅泛言原判決認定事實錯誤、違背法令、量
    刑失之過重或輕縱，而未依上揭意旨指出具體事由，或形式
    上雖已指出具體事由，然該事由縱使屬實，亦不足以認為原
    判決有何不當或違法者（例如：對不具有調查必要性之證據
    ，法院未依聲請調查亦未說明理由，或援用證據不當，但除
    去該證據仍應為同一事實之認定），皆難謂係具體理由，俾
    與第二審上訴制度旨在請求第二審法院撤銷、變更第一審不
    當或違法之判決，以實現個案救濟之立法目的相契合，並節
    制濫行上訴」（最高法院97年度台上字第892 號判決意旨參
    照）。是如上訴理由書狀並未依據卷內訴訟資料，具體指摘
    原判決認事用法有何違法或不當之情形，即屬上訴未敘述具
    體理由。
三、另按刑之酌減、量定及定執行刑等，為法院依實體法或程序
    法等相關規定，得依職權審酌、自由裁量之事項，不得任意
    指摘，必須具體表明原審判決所為自由裁量之行使，未合乎
    法律之目的，違背內部性界限，而屬權利濫用之違法，或違
    反比例原則、平等原則、公平正義等法則，始足當之，否則
    非屬具體理由，可逕由程序上予以駁回（最高法院71年3 月
    2 日71年度第3 次刑事庭會議決議三之意旨參照）。
四、本件上訴人即被告韓振義（下稱被告）因犯竊盜罪，累犯，
    經原審法院判處有期徒刑參月；又犯搶奪罪，共參罪，均累
    犯，經原審法院就其中貳罪，各判處有期徒刑捌月，另壹罪
    ，判處有期徒刑拾月；定應執行有期徒刑貳年肆月在案。而
    被告於上訴期間之99年11月25日向原審法院提出上訴狀，上
    訴理由略以：「被告於99年7 月28日下午10時46分經警拘提
    到案，隨即於原判決犯罪事實欄一之(一)所示之竊盜罪、一之
    (二)所示之搶奪罪、一之(三)所示之搶奪罪，未被發覺之前，向
    員警自首上開各犯罪事實，而接受裁判。被告於原審審理時
    ，就所犯上開之罪，坦承不諱，核與證人即被害人林本等人
    之指訴相符，足認被告之自白與事實相符。原審以被告前因
    施用毒品、恐嚇等案件，所判之有期徒刑，於99年3 月31日
    執行完畢，5 年內再犯本案之竊盜、搶奪等罪，構成累犯，
    量刑部分，先依累犯規定加重，再依自首規定減輕，分別判
    處有期徒刑3 月、8 月、8 月、10月，量刑仍嫌過重，請求
    撤消原判決，改判較輕之刑，並更定其刑」等語。
五、經查，原審量刑之裁量，已審酌：「被告年輕力壯，身心健
    全，不思循正當途徑賺取金錢，僅因缺錢購買毒品，即竊取
    他人財物，並於光天化日之下搶奪他人手機，造成被害人心
    理恐懼，影響社會治安甚鉅，本不宜寬貸；惟念其犯後自始
    至終均坦承犯行，態度尚佳，且所竊得、搶得之財物價值尚
    非至鉅，犯罪所生危害尚輕」等一切情狀，就刑法第57 條
    所定各項量刑之事由及情狀，詳加斟酌，對被告有利事項（
    犯後自始至終均坦承犯行，態度尚佳，且所竊得、搶得之財
    物價值尚非至鉅，犯罪所生危害尚輕），已特別加予考量。
    尤其就檢察官以被告犯案多次，顯有犯罪習慣，為使其學習
    一技之長，培育正確謀生概念，聲請原審一併對被告諭知保
    安處分部分，原審更已審酌：「被告雖有多次入出監紀錄，
    然其前科大半均為施用毒品案件，為本案犯罪之前，尚無搶
    奪、竊盜等犯行紀錄，因認尚難以被告所犯本件竊盜、搶奪
    等罪，即認其欠缺正確工作觀念或無正常工作因而犯罪；並
    以本案被告犯後態度尚屬良好，並自首竊盜、搶奪等數次之
    犯行，顯見已有悔意」等，而認所宣告之刑及定應執行有期
    徒刑2 年4 月，已足對被告收一定之教化功能，而認尚無對
    被告施以保安處分之必要，顯見均已對被告為有利之裁量。
    本院參諸被告前已因施用毒品、恐嚇等案件，經法院分別判
    處有期徒刑8 月、5 月確定，定應執行有期徒刑1 年確定，
    被告入監服刑後，甫於99年3 月31日縮短刑期執行完畢，被
    告顯未因先前之犯罪，已經歷上開偵、審、判刑及入監服刑
    之歷程，而習得教訓，徹底悔悟改過自新等情，認本案原審
    量刑及定執行刑之刑度，尚屬罪刑相當，原審量刑之裁量，
    亦合乎法律之目的，未違背內部性界限，無權利濫用之違法
    ，及違反比例原則、平等原則、公平正義等法則甚明。
六、綜上所述，被告所提出之上訴理由，並非依據卷內既有訴訟
    資料或提出新事證，具體指摘原判決上開採證認事、用法或
    量刑，有何足以影響判決本旨之不當或違法，而構成應予撤
    銷之具體事由，徒以「本案之竊盜1 罪及搶奪2 罪，係伊自
    首，接受裁判，犯後坦承，原審量刑過重，請求從輕量刑」
    等，指摘原判決不當，請求撤銷原判決，改為從輕量刑之判
    決云云，揆諸首揭說明，被告所提之前述上訴理由，核與刑
    事訴訟法第361 條第2 項所稱「具體理由」顯非相當，其上
    訴顯屬違背法律上之程式，應由本院依同法第367 條前段、
    第372 條規定，不經言詞辯論，判決如主文。
據上論斷，應依刑事訴訟法第367 條前段、第372 條，判決如主
文。
中    華    民    國    99    年    12   月     29   日
                刑事第五庭    審判長法  官  曾永宗
                                    法  官  任森銓
                                    法  官  鍾宗霖
以上正本證明與原本無異。
除竊盜部分外，如不服本判決應於收受本判決後10日內向本院提
出上訴書狀，其未敘述上訴理由者，並得於提起上訴後10日內向
本院補提理由書狀（應附繕本）。
中    華    民    國    99    年    12    月    29    日
                                    書記官  邱麗莉

司法院資訊處製作；財團法人民間司法改革基金會備份。
